臺灣高等法院刑事判決
111年度交上易字第176號
上  訴  人  
即  被  告  劉昌奇




上列上訴人因過失傷害案件，不服臺灣臺北地方法院110年度交
易字第7號，中華民國111年4月28日第一審判決（起訴案號：臺
灣臺北地方檢察署109年度調偵字第2791號），提起上訴，本院
判決如下：
    主  文
上訴駁回。
劉昌奇緩刑貳年，並應向被害人陳麗雲以附表所示方式支付如附
表所示金額之損害賠償。
    事  實
一、劉昌奇於民國109年1月18日凌晨3時25分許，騎乘車牌號碼0
    00-0000號普通重型機車，沿臺北市萬華區堤外便道由北往
    南方向行駛，適陳麗雲騎乘車牌號碼000-0000號普通重型機
    車由北往南行駛在同車道之劉昌奇前方，因天雨路滑不慎自
    摔致使人車倒地，形成交通障礙，劉昌奇本應注意汽車行駛
    時，應注意車前狀況，並隨時採取必要之安全措施，而依當
    時天候雨、但夜間有照明、所行經之柏油路面濕潤但無缺陷
    、無障礙物、視距良好等情形，並無不能注意之情事，竟疏
    未注意車前狀況，自後方追撞倒地之陳麗雲所騎機車前車輪
    ，致使該機車撞擊車主陳麗雲身體，致陳麗雲受有出血性休
    克、腹部鈍傷併脾臟破裂、左腎嚴重裂傷、大量腹腔內出血
    、左腎、脾臟切除、左側第2至第10根肋骨骨折併血胸、急
    性呼吸衰竭及左側鎖骨骨折之傷害。劉昌奇於肇事後，在有
    偵查犯罪權限之公務員尚未發覺其犯罪前，主動向至現場處
    理事故之員警承認其為肇事人，自首而接受裁判。
二、案經陳麗雲訴由臺北市政府警察局萬華分局報告臺灣臺北地
    方檢察署檢察官偵查起訴。　　
    理  由
一、證據能力：
    本件認定事實所引用之卷證資料（包含人證、書證，詳下述
    及者），並無證據證明係公務員違背法定程序所取得，與本
    案亦有自然之關連性，公訴人、被告劉昌奇於準備程序迄至
    本案言詞辯論終結，均不爭執該等卷證之證據能力或曾提出
    關於證據能力之聲明異議，本院認引為證據為適當，是依刑
    事訴訟法第159條之5等規定，下述認定事實所引用之證據方
    法均有證據能力。
二、認定事實：
    上開犯罪事實，業據被告於本院審理時坦承不諱（見本院卷
    第144頁筆錄），證人即告訴人陳麗雲於偵查中指述在卷，
    證人即目擊者王雅婷（原名王品文）亦於本院審理中證述告
    訴人騎車自摔倒地，其在後目擊並協助報警之經過明確，並
    有車輛詳細資料報表、臺北市政府警察局萬華分局道路交通
    事故現場圖、補充資料表、談話紀錄表及調查報告表、現場
    照片、臺北市政府消防局救護紀錄表（見本院卷第79頁）、
    臺北市立聯合醫院和平院區109年3月26日診斷證明書（見偵
    卷第27頁）、111年2月10日北市醫和字第1113012271號函文
    （告訴人術後無免疫力異常等後遺症，見原審卷第101頁）
    在卷可查，而本案經送臺北市車輛行車事故鑑定會鑑定後，
    鑑定結果認為「劉昌奇騎乘000-0000號普通重型機車（B車
    ）：未注意車前狀況並隨時採取必要之安全措施。（肇事主
    因）陳麗雲騎乘000-0000號普通重型機車（A車）：駕駛失
    控形成交通障礙。（肇事次因）」，此有臺北市交通事件裁
    決所111年1月6日北市裁鑑字第1103197544號函及所附之鑑
    定意見書（見原審卷第91頁）存卷為憑，與本院認定相同，
    更加證明被告騎乘000-0000號機車確有未注意車前狀況之過
    失，與告訴人受傷具有明確因果關係，其就本件事故應負過
    失責任，是被告前開任意性自白查與事實相符，堪予採信，
    前此否認有過失，並非可採，從而，本案事證明確，被告犯
    行足堪認定，自應依法論科。
三、論罪及駁回上訴之理由：
  ㈠核被告所為，係犯刑法第284條前段之過失傷害罪。
  ㈡查被告於肇事後，於其犯罪尚未被有偵查權之機關或公務員
    發覺前，主動向據報至現場處理事故之員警坦承其為肇事人
    等情，有臺北市政府警察局肇事人自首情形紀錄表在卷足憑
    ，是被告係對於未發覺之犯罪，表示願接受裁判之意，斟酌
    本案情節，爰依刑法第62條前段自首規定，減輕其刑。
　㈢原審同此認定，以被告罪證明確，適用刑事訴訟法第299條第
    1項前段、刑法第284條前段、第62條前段、第41條第1項前
    段、刑法施行法第1條之1第1項等規定，並審酌被告未能善
    盡機車駕駛人之注意義務，致告訴人受有上開傷勢，兼衡被
    告之過失情節、告訴人對於本案事故之發生，亦有駕駛失控
    形成交通障礙之肇事原因存在、告訴人所受傷勢程度，暨被
    告否認犯行，且未填補告訴人所受損害或取得告訴人之諒解
    ，其自述二專畢業之智識程度，案發時從事市場自營商，月
    收入約新臺幣（下同）5萬元，無人須其扶養之家庭生活狀
    況等一切情狀，量處有期徒刑2月，如易科罰金，以1千元折
    算1日。經核原審上述認事用法並無違誤，量刑已屬輕判，
    難認有何違法或不當之處。被告上訴原否認有過失，並爭執
    事發車禍經過，但經本院調查後，被告業已坦認有過失，並
    不爭執原判決認定之犯罪事實，且卷內相關補強事證明確，
    是其上訴為無理由，應予駁回。
四、緩刑：
　　然查被告前未曾因故意犯罪而受有期徒刑以上刑之宣告，有
    本院被告前案紀錄表在卷可查，此次其因一時疏失肇事，於
    犯後已於本院坦承犯行，且積極與告訴人成立民事調解（見
    本院卷第151頁調解筆錄），被告經此偵、審教訓應知所警
    惕而無再犯之虞，參酌告訴人對給予被告緩刑沒有意見（見
    本院卷第149頁陳報狀），本院認上開所宣告之刑以暫不執
    行為當，爰依刑法第74條第1項第1款之規定諭知緩刑2年，
    且為督促被告按時履行分期賠償義務，就被告同意賠償之金
    額及方式，另依刑法第74條第2項第3款規定，諭知其以附表
    所示方法向被害人支付如附表所示之損害賠償金；倘被告不
    履行，且情節重大，足認原宣告之緩刑難收其預期效果，而
    有執行刑罰之必要者，依刑法第75條之1第1項第4款規定，
    得撤銷其緩刑宣告，附此敘明。
據上論斷，應依刑事訴訟法第368條，刑法第74條第1項第1款、
第2項第3款，判決如主文。
本案經檢察官黃立維提起公訴，檢察官王盛輝到庭執行職務。
中　　華　　民　　國　　111 　年　　11　　月　　15　　日
                    刑事第八庭  審判長法  官  陳世宗
                                      法  官  林呈樵
                                      法  官  吳勇毅
以上正本證明與原本無異。
不得上訴。
                                      書記官  許家慧
中　　華　　民　　國　　111 　年　　11　　月　　15　　日
附錄：本案論罪科刑法條全文
中華民國刑法第284條
因過失傷害人者，處1年以下有期徒刑、拘役或10萬元以下罰金
；致重傷者，處3年以下有期徒刑、拘役或30萬元以下罰金。

附表：
被告應向告訴人即被害人陳麗雲支付新臺幣（下同）貳拾萬元之損害賠償金，即應自民國111年10月起，按月於每月28日前各匯款壹萬元至告訴人指定之帳戶內，至全數給付完畢為止。